【裁判字號】    89,上易,394
【裁判日期】    890428
【裁判案由】    詐欺
【裁判全文】
臺灣高等法院高雄分院刑事判決          八十九年度上易字第三九四號
    上  訴  人
    即自訴  人  甲○○
    代  理  人  吳建勛律師
                江雍正律師
                游雪莉律師
    被      告  乙○○
    選任辯護人  黃榮作
右上訴人因自訴被告詐欺案件，不服臺灣屏東地方法院八十八年度自字第四０號中華
民國八十九年二月一日第一審判決，提起上訴，本院判決如左：
      主      文
上訴駁回。
      理      由
一、本案經本院審理結果，認原審以不能証明被告乙○○犯罪，諭知無罪判決，核無
    不合，應予維持，並引用原審判決書所記載之理由。
二、上訴人即自訴人甲○○上訴意旨雖又指稱：被告出售飼料與自訴人，約定每公斤
    賺取新台幣（下同）二角利潤，惟依卷內資料，被告每公斤向自訴人賺取約一、
    三元價差、加上銷售獎金、每公斤賺取約一、七元，達三成之利潤，與一般買賣
    賺取一成之慣例有違，顯係與製造飼料之昌勇公司約定，以減少某些原料項目之
    方式、製造次級品、壓低成本、否則不可能賺取如此大之價差，且被告先以出售
    品質較好之嘉新牌飼料與自訴人，取得自訴人之信賴後、騙取自訴人設定抵押後
    ，即出售有偷工減料之飼料與自訴人，使自訴人多耗費飼料，又無法長成應有之
    重量，而虧損連連、被告顯有詐欺犯意云云。
三、惟查，被告係昌勇公司之經銷商、其出售與自訴人之飼料，係由自訴人直接向昌
    勇公司叫貨，昌勇公司再與被告會帳，而昌勇公司產製之養鴨飼料，經行政院農
    業委員會抽查結果，並無成分不合格之情形，是自訴人指被告與昌勇公司約定以
    偷工減料之次級品出售與伊，尚非有據，原審判決已敘述理由綦詳。被告否認有
    與自訴人約定每公斤賺取二角利潤，又無其他証據可佐，自不能僅憑自訴人之片
    面指訴，而謂雙方有此約定。至昌勇牌飼料、是否造成自訴人之鴨隻重量不足，
    乃係昌勇公司製造飼料之品質優劣問題，不能謂被告有施用詐術、供應成分不足
    之飼料與自訴人。此外，又查無積極証據足認被告有詐欺犯行，上訴意旨指摘原
  判決不當，為無理由，應予駁回。
據上論結，應依刑事訴訟法第三百六十八條，第三百七十三條，判決如主文。
中    華    民    國     八十九     年       四       月     二十八     日
                              臺灣高等法院高雄分院刑事第五庭
                                  審判長法官  吳水木
                                        法官  陳朱貴
                                        法官  洪慶鐘
右正本證明與原本無異。
不得上訴。
                                      書記官  陳金卿
中    華    民    國     八十九     年       五       月      一        日
                                                                        Ｇ
臺灣屏東地方法院刑事判決                            八十八年度自字第四○號
    自  訴  人  甲○○  男  六十九歲（民國○○年○月○○日生）
                        住屏東縣內埔鄉內田村埤頭巷三○二之一號
                        身分證統一編號：Ｚ000000000號
    自訴代理人  廖素玲律師
    被      告  乙○○  男  五十歲（民國○○○年○月○○○日生）
                住高雄縣岡山鎮○○街四八巷五號
                        身分證統一編號：Ｚ000000000號
    選任辯護人  黃榮作律師
                王佑如律師
                楊靖儀律師
右列被告因詐欺案件，經自訴人提起自訴，本院判決如左：
     主  文
乙○○無罪。
     理  由
一、自訴意旨詳如自訴狀所載（如附件）。
二、自訴人自訴被告乙○○涉有刑法第三百三十九條第一項詐欺取財罪嫌，無非係以
    被告先出售品質良好之嘉新牌飼料予自訴人以取得信任，於八十五年間向自訴人
    詐稱得以支票付貨款，不必馬上支付現金，惟須提供擔保品，自訴人乃以其所有
    坐落屏東縣內埔鄉○○○段七一三地號等十筆土地及門牌號碼屏東縣內埔鄉埤頭
    巷三○二之一號建物設定新台幣（下同）二千萬元之抵押權予被告，嗣被告出售
    偷工減料之昌勇牌飼料予自訴人，致自訴人每隻鴨子飼料成本比使用市售一般養
    鴨飼料多約三公斤，有抵押權設定契約書等為憑。訊據被告乙○○堅決否認詐欺
    取財犯行，辯稱：其非飼料生產廠商，僅係代理商，品質不好應由生產廠商負責
    處理等語。
三、按犯罪事實應依證據認定之，無證據不得推定其犯罪事實；又不能證明被告犯罪
    者，應諭知無罪之判決。刑事訴訟法第一百五十四條、第三百零一條第一項分別
    定有明文。又認定不利於被告之事實，須依積極證據，苟積極證據不足為不利於
    被告之事實之認定時，即應為有利於被告之認定，更不必有何有利之證據。而此
    所謂證據，須確能為被告有罪之證明，而無瑕疵可指者，始足當之；其為訴訟上
    之證明，則須至任何之一般人均認其為真正，而無所懷疑之程度，最高法院三十
    年上字第八一六號、六十九年度台上字第四九一三號、七十六年度台上字第四九
    八六號判例可資參酌。按刑法第三百三十九條第一項之詐欺罪，必須行為人自始
    基於不法所有之意圖，以詐術使人交付財物，始能構成，所謂以詐術使人交付，
    必須被詐欺人因其詐術而陷於錯誤，若其所用方法，不能認為詐術，亦不致使人
    陷於錯誤，即不構成該罪，最高法院四十六年臺上字第二六○號著有判例。經查
    ，自訴人甲○○將鴨子由蘇惠美代工飼養，係由甲○○指定直接向昌勇公司叫貨
    ，嗣將帳單交予甲○○乙節，業據證人蘇惠美於本院審理中證述在卷（見八十八
    年六月二日審判筆錄），而證人蔡清輝於本院訊問中亦證稱：其幫甲○○養鴨子
    ，感覺嘉新牌飼料較好，有向甲○○反應，甲○○稱「昌勇」較近（見本院八十
    八年十一月十六日訊問筆錄），參以自訴人於本院八十七年簡上字第一五五號給
    付票款民事審理中陳稱：其養鴨已三、四十年，向被告買飼料四年，八十五年三
    月即向順昶公司反應飼料品質不好，向順昶公司叫貨至八十六年十一月止（見前
    開民事卷第二十一頁），又自訴人於八十五年三月十五日與被告乙○○（順昶公
    司）訂立抵押權設定契約書，提供不動產設定最高限額二千萬元之抵押權予被告
    乙○○（順昶公司），有抵押設定契約書等可考。衡情自訴人養鴨已三、四十年
    ，足見其養鴨經驗豐富，且向被告購買飼料長達四年，自訴人既早已發現飼料有
    問題，應無再提供不動產設定前開高額抵押權予被告乙○○之理，況為自訴人代
    養鴨隻之蔡清輝曾向自訴人反應嘉新牌飼料較好，自訴人亦告以昌勇公司較近等
    語，足認被告並未有對自訴人施用詐術，自訴人亦無陷於錯誤之情事。次查，被
    告僅係昌勇公司之經銷商，業據證人蘇一德於本院訊問中證述在卷（見八十八年
    十一月十六日訊問筆錄），復有昌勇公司登記資料、乙○○財產資料可按，是以
    自訴人指稱昌勇公司係由被告投資，該公司飼料係由被告調製乙情，顯與事實不
    符。再查，肉鴨包括土番鴨、正番鴨與北京鴨三個品種，生長期間略有不同，但
    自小鴨至成熟一般分為生長期與肥育期。有些飼料廠商把飼養的階段分的更細，
    諸如小鴨、中鴨、肥育前期、肥育後期等，為了強化養分亦有所謂的高熱能肉鴨
    料；各生長階段餵飼的飼料廠商所用的品名也不一致，但其營養組成應該都會依
    飼料製造登記證所核准的含量配製。飼料成分只要符合飼料登記證上所登記者，
    均屬合格之飼料。飼養過程及飼料選擇應注意事項為：雛鴨應購自種鴨健康、防
    疫、衛生及管理良好的種鴨場，購入後需保溫、定期預防注射、飼養環境保持清
    潔、供應清潔飲水及隨時注意氣候環境的變化而採取應變的措施等。至於飼料的
    選擇，一般建議採用登記有案的飼料廠所販售之完全混合飼料即可。嘉新公司與
    昌勇公司飼料登記證所示之成分差異不大，均在合理的標準範圍之內。影響鴨隻
    生長的因素很多，如品種、飼養管理技術、飼養環境、氣候、疾病及飼料營養等
    各種因素環環相扣，如其他條件都配合良好，只要依照各飼料廠適所推薦的飼養
    階段給料，應可得到很好的飼養效果。有行政院農業委員會畜產試驗所宜蘭分所
    函可稽。復查，行政院農業委員會中部辦公室八十八年度飼料抽查紀錄，計抽查
    嘉新公司肉鴨飼料樣品三件、昌勇公司肉鴨飼料樣品一件，抽查結果一般成分並
    未發現不合格情形，飼料中添加藥物部分則有嘉新公司一件樣品檢出不合格。有
    行政院農業委員會中部辦公室函可考。足認昌勇公司之飼料並未有何偷工減料之
    情。至於飼料價格影響因素眾多，例如付款方式，運費負擔等，故不得僅以價格
    高低遽以推論飼料品質優劣。綜上以言，被告主觀上亦無詐欺故意及不法所有之
    意圖，是以尚難入被告於詐欺罪責；此外，復查無其他積極證據足認被告確有自
    訴人所指之犯行，合依上開說明，爰諭知被告無罪之判決。
四、據上論斷，應依刑事訴訟法第三百四十三條、第三百零一條第一項，判決如主文
    。
中      華      民      國    八十九    年      二      月      一      日
                                      臺灣屏東地方法院刑事第二庭
                                          法  官  林麗玉
右判決正本證明與原本無異。
對於本判決如有不服應於收受送達後十日內向本院提出上訴書狀上訴於台灣高等法院
高雄分院並按他造當事人之人數附具繕本。
中      華      民      國    八十九    年      二      月      一      日
                                          書記官  徐水英


司法院資訊處製作；財團法人民間司法改革基金會備份。
